臺灣桃園地方法院民事判決　　　　　　　110年度訴字第769號
原　　　告　葉秀琴　
訴訟代理人　黃秀忠律師
被　　　告　葉佳燉　
上列當事人間請求所有權移轉登記事件，本院於民國110 年10月
12日辯論終結，判決如下：
    主  文
一、被告應將如附表所示土地之所有權均移轉登記權利範圍5 分
    之1 予原告。
二、訴訟費用由被告負擔。
    事實及理由
一、原告主張：兩造間為姊弟關係，被告於民國102 年8 、9 月
    間，邀同原告與訴外人陳智清共同出資，委任被告以其名義
    向訴外人連紫蘭、梁渼澐、鄭紹甫、劉士華等人購買坐落於
    桃園市觀音區草漯段1425、1425-1、1429、1431、1431-2、
    1431-3、1431-5等地號土地（下合稱重劃前土地），總價新
    臺幣（下同）2,490 萬9,000 元，並約定原告與陳智清分別
    出資500 萬元，各取得重劃前土地所有權應有部分5 分之1
    ，被告出資剩餘款項，取得應有部分5 分之3 ，原告已於10
    2 年9 月6 日由自己及配偶吳煌麟之帳戶匯款共計500 萬元
    予被告，嗣重劃前土地經市地重劃後，分得如附表所示之土
    地（下合稱系爭土地），惟被告事後竟以原告及吳煌麟所匯
    之款項乃借貸為由，拒絕移轉系爭土地應有部分5 分之1 予
    原告，原告自得依民法第541 條第2 項之規定，請求被告為
    移轉登記，且兩造間委任契約業已終止，原告亦得依民法第
    179 條之規定為前開請求，請鈞院擇一為原告勝訴之判決等
    語。並聲明：被告應將系爭土地之所有權均移轉登記權利範
    圍5 分之1 予原告。
二、被告則以：被告於102 年9 月間向原告借款500 萬元以購買
    重劃前土地，嗣於103 年4 月間因桃園市政府介入重劃事宜
    ，將自辦重劃改為公辦重劃，投資風險降低，被告故於103
    年4 月24日向原告說明前揭情況，原告遂提議將上開借款改
    為投資款，並經被告應允，然兩造間對於原告應分得系爭土
    地之面積並未談妥，是原告本件所請並無理由等語資為抗辯
    。並聲明：㈠原告之訴及假執行之聲請均駁回。㈡如受不利
    益判決，願供擔保請准宣告免為假執行。
三、查被告於102 年8 月30日以2,490 萬9,000 元之價格，向連
    紫蘭、梁渼澐、鄭紹甫、劉士華等人購買重劃前土地，並簽
    立買賣契約書，嗣重劃前土地經市地重劃後，分得系爭土地
    ，原告曾於102 年9 月6 日由自己及配偶吳煌麟之帳戶匯款
    共計500 萬元予被告，系爭土地現均登記為被告權利範圍5
    分之4 、陳智清權利範圍5 分之1 等情，有買賣契約、匯款
    回條及申請書、系爭土地登記謄本等件在卷可稽（見本院卷
    第11-19 頁），且為兩造所不爭執，堪信為真。本院滋就兩
    造間之爭點判斷如下：
  ㈠按稱委任者，謂當事人約定，一方委託他方處理事務，他方
    允為處理之契約。受任人以自己之名義，為委任人取得之權
    利，應移轉於委任人。民法第528 條、第541 條第2 項分別
    定有明文。
  ㈡經查，兩造間雖對於原告於102 年9 月6 日匯款予被告500
    萬元之時，原因究為借款或投資關係各執一詞，然被告於本
    院審理時既自承其事後有應允原告將所交付之金錢改為投資
    款等語（見本院卷第78頁），再佐以兩造間之手機對話紀錄
    ，內容略以：「二姐（即原告）這是我們分回來的土地情況
    ，現在還是模擬分配，真正分配回來要等108 年2 月才會拿
    到權狀，我們買的時候是1915平方公尺，分回來是896 平方
    公尺…試分配地號是R12-4-117 跟R12-5-117 兩個地號，妳
    注意一下、兩塊相連，有一邊面臨6 米寬的馬路。原告：這
    樣很好喔。被告：R12-4-117 面積是681 平方公尺，另一塊
    是216 平方公尺…看樣子不會賠錢了，應該算是賭對了…我
    同學也沒有什麼意見，大家溝通好就可以！我找時間問代書
    把妳的持份登記給你…可能要一點費用喔，登記費，應該1
    、2 萬元，現在登記給你以後才不會課稅，我找時間問問代
    書」等語（見本院卷第45-57 頁），可知兩造確有就原告所
    有之500 萬元委由被告持以購買系爭土地一節，達成合意，
    被告並有允諾事後應將土地應有部分登記予原告之情，若僅
    為一般消費借貸關係，被告所借得之款項後續將如何運用，
    乃被告之事，與原告無關，然被告竟於前開對話紀錄中，多
    有向原告說明其持原告所交付金錢購買重劃前土地後，因重
    劃而分得土地之地號、位置、四周鄰路狀況及投資盈虧之詞
    ，顯見原告所交付之500 萬元，並非單純之消費借貸，而有
    與被告合資、委託被告持以購買土地以獲取利潤之意，可以
    認定。
  ㈢次查，被告雖辯稱兩造間尚未就原告應分得系爭土地之範圍
    為約定云云，然觀諸被告所購買重劃前土地總價為2,490 萬
    9,000 元，而陳智清於本院審理時到庭證稱：我跟被告合資
    購買土地，當時我跟被告確認買賣總價款大約是2,500 萬元
    ，而我出資500 萬元，所以我跟被告說好他要登記5 分之1
    的權利給我等語（見本院卷第86-87 頁），可知被告與陳智
    清係以出資額與2,500 萬元總價款之比例，計算陳智清應分
    得之權利範圍，而事後，被告確將重劃後之系爭土地依約登
    記予陳智清權利範圍5 分之1 ，則與陳智清出資額相同之原
    告以相同比例計算，所應分得之權利範圍亦應為5 分之1 ，
    乃屬當然，是被告前揭所辯，實不足取。雖被告另辯以原告
    並未分擔土地買賣之代書費、仲介費及登記費用，且土地價
    值已隨時間經過而有波動，是原告不得主張分得5 分之1 持
    份云云，就前者而言，因土地買賣所生之所有費用，雖應由
    參與投資之原告共同負擔，方屬公平，然此僅為被告是否另
    向原告就此請求平均負擔之問題，尚得不影響原告本應分得
    系爭土地之權利範圍，就後者而論，系爭土地縱因時間經過
    而有價值增長，然此等利益本應由參與投資之人雨露均霑，
    原告就此亦應有獲利之權，尚無由被告或陳智清獨佔之理，
    是被告此部分所辯，亦乏所據。
  ㈣從而，原告有於102 年9 月6 日匯款500 萬元予被告，委由
    被告持此部分資金合資購買重劃前土地之情，已如上認定，
    則被告於受託處理事務後所取得之系爭土地所有權，自應以
    原告應受權利範圍5 分之1 之持份，移轉登記予原告，是原
    告本件所請，應屬有據。
四、綜上所述，原告依民法第541 條第2 項之規定，請求被告將
    系爭土地之所有權均移轉登記權利範圍5 分之1 予原告，為
    有理由，應予准許。至原告另依民法第179 條規定而為同一
    請求之部分，既屬選擇合併，本院自無庸另為審酌，附此敘
    明。又本件原告並未聲明假執行，則被告陳明願供擔保請准
    免假執行，自無必要，併此指明。
五、本件事證已臻明確，兩造其餘攻擊防禦方法及所提證據，核
    與本件判決結果不生影響，爰不再逐一論駁，附此敘明。
六、訴訟費用負擔之依據：民事訴訟法第78條。
中    華    民    國   110    年    11    月     8    日
                  民事第二庭    法  官  廖子涵
附表：
┌──┬───────────────┬─────┐
│編號│    土     地     坐     落   │  面  積  │
├──┼───┬───┬───┬───┼─────┤
│    │  市  │  區  │  段  │ 地號 │ 平方公尺 │
├──┼───┼───┼───┼───┼─────┤
│ 1  │ 桃園 │ 觀音 │ 草福 │ 107  │  688.62  │
├──┼───┼───┼───┼───┼─────┤
│ 2  │ 桃園 │ 觀音 │ 草福 │ 112  │  216.64  │
└──┴───┴───┴───┴───┴─────┘
正本係照原本作成。
如對本判決上訴，須於判決送達後二十日內向本院提出上訴狀。
如委任律師提起上訴者，應一併繳納上訴審裁判費。
中    華    民    國   110    年    11    月    9     日
                                書記官  劉雅婷